【裁判字號】    97,訴,1817
【裁判日期】    970624
【裁判案由】    偽造文書
【裁判全文】
臺灣臺中地方法院刑事判決              97年度訴字第1817號
公  訴  人  臺灣臺中地方法院檢察署檢察官
被      告  丁○○
上列被告因偽造文書案件，經檢察官提起公訴（96年度偵字第16
493號），本院判決如下：
    主    文
丁○○共同行使偽造私文書，足以生損害於他人，累犯，處有期
徒刑捌月，減為有期徒刑肆月，如易科罰金，以新臺幣壹仟元折
算壹日。如附表所示偽造「甲○○」之署押，均沒收。
    犯罪事實
一、丁○○前因違反槍砲彈藥刀械管制條例案件，經臺灣高等法
    院臺中分院於民國90年1月17日以89年度上訴字第178號判處
    有期徒刑一年三月，併科罰金新臺幣九萬元，經最高法院於
    92年7月10日以92年台上字第3780號判決駁回上訴確定；又
    因偽造有價證券罪，經臺灣彰化地方法院於92年6月12日以
    91年度訴字第512號判處有期徒刑五月確定；再因恐嚇取財
    罪，經本院於93年4月29日以92年度易字第2829號判處有期
    徒刑五月確定；復因偽造有價證券罪，經本院於92年7月1日
    以92年度訴字第1157號判處有期徒刑十月，經臺灣高等法院
    臺中分院於92年9月2日以92年度上訴第1458號判決駁回上訴
    確定；更因違反電信法案件，經本院於93年7月28日以93年
    中簡字第1770號判處有期徒刑三月確定；前開有期徒刑一年
    三月、五月、五月、十月、三月部分，經本院於94年1月25
    日以94年度聲字第262號裁定，合併定其應執行有期徒刑二
    年十月確定，於92年9月2日入監執行，於94年11月4日因縮
    短刑期假釋出監，於94年11月29日假釋期滿未經撤銷，以有
    期徒刑執行完畢論。
二、丁○○明知其友人戊○○曾於96年4月2日向臺中市○○路之
    「宏瑋租車行」租用車牌號碼不詳之白色三菱廠牌自小客車
    ，且在該車內所遺留之背心外套內拾獲甲○○之國民身分證
    及汽車駕駛執照等證件，竟基於行使偽造私文書之犯意，(一)
    先於96年4月4日，未經甲○○之同意或授權，擅自執持甲○○之國民身分證、汽車駕駛執照，前往臺中市○○路64號之
    「震旦電信臺中成功店」，冒用甲○○之名義，申辦威寶電
    信門號0000000000號行動電話，並在屬於私文書之「威寶電
    信行動電話服務申請書」上「申請人簽章」欄內偽造「張睿
    團」之署押一枚、「威寶電信股份有限公司開喜專案專案同
    意書」上「立同意書人」欄內偽造「張睿團」之署押一枚（
    「團」字為簡體，應係將「閎」字誤寫為「團」字），以表
    示係甲○○本人申辦門號使用，偽造完成後，隨即持以行使
    交付不知情之店員乙○○，足以生損害於甲○○之權益、威
    寶電信股份有限公司及震旦電信臺中成功店對於行動電話申
    請管理之正確性；(二)又於96年4月6日18時許，夥同與其有共
    同行使偽造私文書犯意聯絡之戊○○（業經本院於97年4 月
    30日以97年度中簡字第1278號判處有期徒刑四月，如易科罰
    金，以新臺幣一千元折算一日，減為有期徒刑二月，如易科
    罰金，以新臺幣一千元折算一日在案），未經甲○○之同意
    或授權，擅自持甲○○之國民身分證、汽車駕駛執照，共同
    前往臺中市○○路64號之「震旦電信臺中成功店」，冒用甲○○之名義，申辦臺灣大哥大門號0000000000號行動電話，
    並在屬於私文書之「臺灣大哥大行動通信網路業務服務申請
    書」上「本人已詳細審閱本契約書之各項條款，毋需攜回審
    閱兩天」欄內偽造「張睿團」之署押一枚、「申請人簽章」
    欄內偽造「張睿團」之署押一枚、「立同意書人」欄內偽造
    「張睿團」之署押一枚（「團」字為簡體，應係將「閎」字
    誤寫為「團」字），以表示係甲○○本人申辦門號使用，偽
    造完成後，隨即持以行使交付不知情之店員丙○○，足以生
    損害於甲○○之權益、臺灣大哥大股份有限公司及震旦電信
    臺中成功店對於行動電話申請管理之正確性；(三)續於96年4
    月6日19時許，夥同與其有共同行使偽造私文書犯意聯絡之
    戊○○，未經甲○○之同意或授權，擅自持甲○○之國民身
    分證、汽車駕駛執照，共同前往臺中市○○路70號之「傳訊
    通信有限公司」，冒用甲○○之名義，申辦亞太行動寬頻門
    號0000000000號行動電話，並在屬於私文書之「亞太行動寬
    頻電信行動電話服務申請書」上「申請人簽章」欄內偽造「
    甲○○」之署押二枚、「專案同意書」上「立同意書人」欄
    內偽造「甲○○」之署押一枚，以表示係甲○○本人申辦門
    號使用，偽造完成後，隨即持以行使交付不知情之店員李彩
    樺，足以生損害於甲○○之權益、亞太行動寬頻電信股份有
    限公司及傳訊通信有限公司對於行動電話申請管理之正確性
    。嗣經甲○○發現前開遺失證件，遭持以申辦前開行動電話
    門號後，立即報警處理，循線查獲丁○○，因而獲悉上情。
三、案經甲○○訴由臺中市警察局第六分局報告臺灣臺中地方法
    院檢察署檢察官偵查起訴。
    理    由
一、訊據被告丁○○對於上揭時地，夥同共犯戊○○，未經被害
    人甲○○之同意或授權，擅自持被害人甲○○遺失之國民身
    分證，冒用被害人甲○○名義，偽造被害人甲○○署押，以
    申辦臺灣大哥大及亞太行動寬頻行動電話門號，足生損害於
    被害人甲○○之權益及臺灣大哥大股份有限公司、亞太行動
    寬頻電信股份有限公司和震旦電信臺中成功店對於行動電話
    申請管理之正確性等情，業經坦認屬實，核與被害人甲○○
    、共犯戊○○、證人丙○○於本院審理中證述情節均屬相符
    ，並有臺灣大哥大行動通信網路業務服務申請書影本一份（
    參照96年度核退偵字第1457號偵查卷第15、16頁）、亞太行
    動寬頻電信行動電話服務申請書及專案同意書影本各一份（
    參照96年度偵字第16493號偵查卷第16、17、18頁）、臺灣
    大哥大申辦門號通知信函一份（參照警卷第12頁）、亞太行
    動寬頻電信電信服務費繳款通知單一份（參照警卷第14頁）
    在卷可稽，被告該部分自白供述與現有事證相符，應堪置信
    。另被告矢口否認有何冒名申辦威寶電信行動電話門號之偽
    造文書犯行，辯稱：伊並未冒名申辦威寶電信行動電話門號
    ，申請書上之「張睿團」亦非伊所偽造云云。經查：依據證
    人戊○○於本院審理中證稱：「96年4月4日被告有拿這件衣
    服去穿，96年4月6日被告有告訴我，該件衣服口袋內有他人
    的證件，並且找我一起去申請行動電話門號。」、「（96年
    4月4日威寶電信門號申請書上「張睿團」之名字）不是我簽
    的，我也沒有申請。」、「被告是在（96年4月4日）當天傍
    晚拿背心去穿的。」等語（參照本院卷第46頁反面），可知
    被害人甲○○之國民身分證、汽車駕駛執照等證件自96年4
    月4日起至96年4月6日止，均係在被告之占有中，且被告於
    警詢中亦坦承有冒名申辦威寶電信門號之情（參照警卷第3
    頁），而證人戊○○既否認曾經私自冒名申辦威寶電信門號
    ，則僅剩被告有可能利用被害人甲○○之身分證件冒名申辦
    行動電話門號。再者，觀諸卷附「威寶電信行動電話服務申
    請書」、「威寶電信股份有限公司開喜專案同意書」上「張
    睿團」之簽名（參照偵查卷第21、23頁），與「臺灣大哥大
    行動通信網路業務服務申請書」上「張睿團」之簽名（參照
    96年度核退偵字第1457號偵查卷第15、16頁）極為相似，則
    臺灣大哥大門號既為被告所冒名申辦，該威寶電信行動電話
    門號亦應係被告所冒名申辦；況且，該二支行動電話之申辦
    地點，均係在臺中市○○路之「震旦電信臺中成功店」，且
    時間僅相隔二天，而被害人甲○○之身分證件於96年4月4日
    既係在被告之占有中，綜觀各項事證，足以推斷該威寶電信
    行動電話門號亦應係被告於96年4月4日所冒名申辦，應屬無
    疑。被告空言否認，要屬事後卸責之詞，要難採信。是以，
    被告未經被害人甲○○同意或授權，擅自冒名申辦威寶電信
    門號行動電話，足以生損害被害人甲○○之權益及威寶電信
    股份有限公司、震旦電信臺中成功店對於行動電話申請管理
    之正確性等情，應堪認定。綜上所述，本件事證已臻明確，
    被告犯行，洵堪認定。
二、核被告所為，係犯刑法第二百十六條、第二百十條之行使偽
    造私文書罪。被告與共犯戊○○其二人，就前開冒名申辦臺
    灣大哥大及亞太行動寬頻門號之行使偽造私文書犯行間，有
    共同實行犯罪之犯意聯絡及行為分擔，為共同正犯。被告偽
    造被害人甲○○署押之行為，係偽造私文書之階段行為，而
    偽造私文書之低度行為，又為行使偽造私文書之高度行為所
    吸收，均不另論處。被告先後三次行使偽造私文書之犯行，
    係在密切接近之時間、地點，以相同之手法，侵害同一之法
    益，應係出於單一之犯意，僅以包括一罪之接續犯論處。查
    ：被告前因違反槍砲彈藥刀械管制條例案件，經臺灣高等法
    院臺中分院於90年1月17日以89年度上訴字第178號判處有期
    徒刑一年三月，併科罰金新臺幣九萬元，經最高法院於92年
    7月10日以92年台上字第3780號判決駁回上訴確定；又因偽
    造有價證券罪，經臺灣彰化地方法院於92年6月12日以91年
    度訴字第512號判處有期徒刑五月確定；再因恐嚇取財罪，
    經本院於93年4月29日以92年度易字第2829號判處有期徒刑
    五月確定；復因偽造有價證券罪，經本院於92年7月1日以92
    年度訴字第1157號判處有期徒刑十月，經臺灣高等法院臺中
    分院於92年9月2日以92年度上訴第1458號判決駁回上訴確定
    ；更因違反電信法案件，經本院於93年7月28日以93年中簡
    字第1770號判處有期徒刑三月確定；前開有期徒刑一年三月
    、五月、五月、十月、三月部分，經本院於94年1月25日以
    94年度聲字第262號裁定，合併定其應執行有期徒刑二年十
    月確定，於92年9月2日入監執行，於94年11月4日因縮短刑
    期假釋出監，於94年11月29日假釋期滿未經撤銷，以有期徒
    刑執行完畢論等情，此有臺灣高等法院被告前案紀錄表在卷
    可按，被告前受有期徒刑之執行完畢後，五年以內故意再犯
    本件有期徒刑以上之罪，為累犯，應依刑法第四十七條第一
    項之規定，加重其刑。爰審酌被告因持有被害人甲○○遺失
    之身分證件，竟興起貪念，冒用被害人甲○○名義，申請行
    動電話門號以供個人使用，造成被害人甲○○權益受損及影
    響各該行動電話業者對於行動電話申請管理之正確性，且被
    告犯罪後，僅坦承部分犯行，自案發以迄本院審理期日均未
    展現誠意，向被害人甲○○致歉或賠償損害，被告於本院中
    供稱事後歸還身分證件予被害人甲○○可見其有悔意等語，
    本院認為被害人甲○○在知悉遭冒名申辦行動電話門號後，
    業已透過租車行老闆知悉被告與共犯戊○○可能拾獲其身分
    證件並持以冒用之情，觀諸卷附之行動電話費帳單可知，被
    告卻仍持續使用該冒名申辦之行動電話門號一段時日，事後
    亦未主動向各該行動電話業者或被害人甲○○提出清償通話
    費之行為，顯見被告並無悔意，犯後態度非佳等一切情狀，
    量處如主文所示之刑，以示懲儆。查：本案被告之犯罪時間
    ，係在96年4月24日以前，符合中華民國九十六年罪犯減刑
    條例第二條第一項第三款之規定，應減其宣告刑二分之一，
    原宣告有期徒刑八月，應減為有期徒刑四月，並依該減刑條
    例第七條、第九條之規定，併予諭知易科罰金之折算標準。
三、如附表所示偽造「甲○○」之署押，不問屬於被告與否，爰
    依刑法第二百十九條之規定，併予諭知沒收。至於該署押所
    在之行動電話服務申請書、同意書，已經被告提出行使交付
    特約商店，非其所有，自無從併予諭知沒收，附此敘明。
據上論斷，應依刑事訴訟法第二百九十九條第一項前段，刑法第
二十八條、第二百十六條、第二百十條、第四十七條第一項、第
四十一條第一項前段、第二百十九條，中華民國罪犯減刑條例第
二條第一項第三款、第七條、第九條，判決如主文。
中    華    民    國    97    年    6     月    24    日
                  刑事第五庭    審判長法  官  鍾堯航
                                      法  官  劉麗瑛
                                      法  官  巫淑芳
上正本證明與原本無異。
如不服本判決，應於收受送達後10日內向本院提出上訴書狀（應
敘述具體理由並附繕本）。
上訴書狀如未敘述理由，應於上訴期間屆滿後20日內補提理由書
於本院。
                                      書記官  王麗麗
中    華    民    國    97    年    6     月    24    日
附錄論罪科刑法條：
中華民國刑法第216條：
行使第210條至第215條之文書者，依偽造、變造文書或登載不實
事項或使登載不實事項之規定處斷。
中華民國刑法第210條：
偽造、變造私文書，足以生損害於公眾或他人者，處五年以下有
期徒刑。
附表：
一、「威寶電信行動電話服務申請書」上「申請人簽章」欄內偽
    造「張睿團」之署押一枚、「威寶電信股份有限公司開喜專
    案專案同意書」上「立同意書人」欄內偽造「張睿團」之署
    押一枚。
二、「臺灣大哥大行動通信網路業務服務申請書」上「本人已詳
    細審閱本契約書之各項條款，毋需攜回審閱兩天」欄內偽造
    「張睿團」之署押一枚、「申請人簽章」欄內偽造「張睿團
    」之署押一枚、「立同意書人」欄內偽造「張睿團」之署押
    一枚。
三、「亞太行動寬頻電信行動電話服務申請書」上「申請人簽章
    」欄內偽造「甲○○」之署押二枚、「專案同意書」上「立
    同意書人」欄內偽造「甲○○」之署押一枚。


司法院資訊處製作；財團法人民間司法改革基金會備份。
